【裁判字號】    95,上訴,541
【裁判日期】    950530
【裁判案由】    違反毒品危害防制條例
【裁判全文】
臺灣高等法院高雄分院刑事判決         95年度上訴字第541號
上  訴  人
即  被  告  甲○○
選任辯護人  王文雄律師
上列上訴人因違反毒品危害防制條例案件，不服臺灣高雄地方法
院94年度訴字第2798號中華民國95年2 月24日第一審判決（起訴
案號：臺灣高雄地方法院檢察署94年度偵字第9543號），提起上
訴，本院判決如下：
    主  文
原判決撤銷。
甲○○連續販賣第二級毒品，處有期徒刑柒年貳月。扣案之行動
電話壹支沒收；未扣案販賣第二級毒品所得新臺幣壹萬元沒收，
如全部或一部不能沒收時，以其財產抵償之。
    事  實
一、甲○○明知安非他命係屬毒品危害防制條例第2 條第2 項所
    列之第二級毒品，不得非法持有、販賣，竟意圖營利，基於
    販賣第二級毒品安非他命之概括犯意，以其所有之門號0000
    000000號行動電話為販賣安非他命之聯絡工具，自民國93年
    11月間某日起至94年4 月8 日12時許止，連續在高雄市○○
    區○○路與武慶三路口之全家便利商店外面、高雄市苓雅區
    ○○○ 路80巷21號甲○○住處附近及高雄市○○區○○路19
    9 巷9 號17樓之3 吳秋燕住處附近等處，以每次一包，每包
    （重約0.6 公克）新台幣（下同）1,000 元之價格，販賣第
    二級毒品安非他命予吳秋燕共計10次，得款共10,000元。嗣
    經警於94年4 月13日11時許，在吳秋燕位於高雄市○○區○
    ○路199 巷9 號17樓之3 住處，扣得其向甲○○購買之安非
    他命1 小包（業經台灣高雄地方法院95年聲字第58號裁定沒
    收在案），並循線於94年4 月22日9 時5 分許，在甲○○位
    於高雄市苓雅區○○○路80巷21號住處，扣得其所有並供其
    聯絡販賣安非他命所用之上開門號行動電話1 支。
二、案經高雄市政府警察局刑警大隊報告臺灣高雄地方法院檢察
    署檢察官偵查起訴。
    理  由
壹、證據能力部分：
一、按被告以外之人（包括證人、鑑定人、告訴人、被害人及共
    同被告等）於檢察事務官、司法警察官或司法警察調查中所
    為之陳述，與審判中不符時，其先前之陳述具有較可信之特
    別情況，且為證明犯罪事實存否所必要者，得為證據，刑事
    訴訟法第159 條之2 定有明文。本案證人吳秋燕於警詢中陳
    稱：我向「勇仔」 (即被告甲○○)購 買安非他命毒品，1
    包1 千元至2 千元不等，我一次都買1 至2 包等語（見警1
    卷第13頁），惟其於原審審理時證稱：我與甲○○及張成偉
    三人合資購買安非他命，我每次出資5 、6 千元等語 (見原
    審卷第56頁)， 則證人吳秋燕於警詢及原審審理時之所為之
    陳述顯然前後不符，本院審酌其於警詢中所為之陳述，距案
    發時間最近，記憶較清晰，且未受外力干擾，亦與被告於警
    詢及偵查中之供述相符 (見警1 卷第5 、6 頁、94年偵字第
    9543號卷第5 、6 頁)， 應認證人吳秋燕於警詢中之陳述客
    觀上具有較可信之特別情況，且為證明犯罪事實存否所必要
    ，依上揭規定，其於警詢中所為之陳述自有證據能力。
二、按刑事訴訟法第159 條第1 項規定：被告以外之人於審判外
    之言詞或書面陳述，除法律有規定者外，不得作為證據。被
    告以外之人於審判外之言詞或書面陳述，即所謂傳聞證據。
    由於傳聞證據有悖法院直接審理及言詞審理之精神，妨礙當
    事人之反對詰問權，影響程序正義之實現，除法律有規定者
    （例如同法第159 條第2 項、同法第159 條之1 至之5 、同
    法第206 條等）外，原則上不具證據能力。本件證人張成偉
    於警詢時所為之陳述，係被告以外之人於審判外之言詞陳述
    ，且辯護人於本院審理時亦聲明異議，是經核與刑事訴訟法
    第159 條第2 項、第159 條之1 至之5 、第206 條例外得為
    證據之規定均不相符，故依法刑事訴訟法第159 條第1 項之
    規定，證人張成偉於警詢時所為之陳述不得作為證據。惟同
    法第159 條第1 項規定所禁止作為證據者，僅係禁止作為認
    定犯罪事實及法律效果之實質證據，至於作為證明其他證據
    證明力之彈劾證據，屬自由證明範圍，要非為法所禁止。是
    證人張成偉於警詢時之陳述，仍得作為彈劾證據，不受刑事
    訴訟法第159 條第1 項之限制。
三、按被告以外之人於偵查中向檢察官所為之陳述，除顯有不可
    信之情況外，得為證據，刑事訴訟法第159 條之1 第2 項定
    有明文。證人吳秋燕及張成偉於偵查中經具結後向檢察官所
    為之陳述，均屬傳聞證據；惟現階段刑事訴訟法規定，檢察
    官代表國家偵查犯罪、實施公訴，依法其有訊問被告、證人
    及鑑定人之權，而實務運作時，檢察官偵查中向被告以外之
    人所取得之陳述，原則上均能遵守法律規定，不致違法取供
    ，其可信度極高，且本案被告及辯護人並未提出有何顯不可
    信之情形，是依上開規定，證人吳秋燕及張成偉於偵查中經
    具結後向檢察官所為之陳述均得為證據。
四、按通訊保障及監察法業於88年7 月14日制定公布，同年月16
    日生效，司法警察機關因偵辦刑事案件，為蒐集或調查證據
    ，而有實施通訊監察之必要者，於偵查中應由檢察官依職權
    或聲請核發通訊監察書，載明應記載事項，始得為之，其有
    急迫之情形經檢察官口頭通知先予執行通訊監察者，亦應於
    24小時內補發通訊監察書，同法第5 條、第6 條、第11條規
    定已明。本案經高雄市政府警察局向臺灣高雄地方法院檢察
    署檢察官聲請核發通訊監察書，由臺灣高雄地方法院檢察署
    檢察官於93年11月9 日核發雄檢楠河監字第2367號、94年2
    月2 日核發雄檢楠河監續字第000256號之通訊監察書，有通
    訊監察書2 份附卷可稽（見原審卷第68、70頁），依上開核
    發之通訊監察書所監聽之錄音帶及譯文（見94警聲搜字第12
    21號卷第19至23頁），被告及辯護人於本院審理時對其證據
    能力亦不爭執，是上開監聽錄音帶及譯文均得為作為證據。
貳、實體部分：
一、訊據上訴人即被告甲○○（下稱被告）固不否認有交付第二
    級毒品安非他命予吳秋燕多次之事實，惟矢口否認有何販賣
    第二級毒品安非他命之犯行，辯稱：我是與吳秋燕、張成偉
    合資購買安非他命，我沒有販賣安非他命予吳秋燕云云。然
    查：
（一）被告於警詢時供稱：吳秋燕都是撥打我行動電話00000000
      00號連絡後，雙方再約定地點買賣交易安非他命；我販賣
      毒品安非他給吳秋燕施用共10次左右，每次販賣0.6 公克
      之數量，價格為1,000 元；買賣交易地點不一定，有時在
      我家附近，有時在她家附近，有時在我上班之三多路與武
      慶三路口附近交易等語（見警1 卷第5 、6 頁）；其復於
      偵查時供稱：我有販賣毒品予吳秋燕，每0.6 公克1,000
      元，總共賣給她約10次，多是在我家附近交易，有時會在
      我公司交易等語（見94偵字第9543號卷第5 、6 頁）。核
      與證人吳秋燕於警詢時證稱：94年4 月8 日12時許，在苓
      雅區○○路與武慶路口的全家便利商店外面，向綽號「勇
      仔」 (即被告甲○○)購 買毒品安非他命，我跟他用電話
      （0000000000）聯絡買安非他命，1 包1 千元至2 千元不
      等，我一次都買1 至2 包等語（見警1 卷第13頁）；及其
      於94年度內勤字第1 號案件偵查時結證稱：我的毒品是向
      甲○○買的，我是以電話與他連絡，他的電話是00000000
      00等語（見原審卷第114 頁）大致相符。
（二）另參以：證人吳秋燕於94年4 月13日為警查獲時，經警採
      尿送驗結果，呈安非他命陽性反應，有高雄市立凱旋醫院
      之尿液檢驗報告1 份在卷可按（見原審卷第122 頁），是
      其確有施用安非他命之無訛（參原審卷第151 至152 頁之
      前科紀錄表，原審卷第94頁之不起訴處分書），又證人吳
      秋燕所稱其購自被告之毒品，經警查獲扣案送驗結果亦呈
      安非他命陽性反應，有高雄醫學大學附設中和紀念醫院檢
      驗報告1 份附卷可憑（見原審卷第129 頁）等情，是證人
      吳秋燕於警詢及偵查時之證詞堪以採信。
（三）雖證人吳秋燕於原審審理時改稱：我、阿勇（即被告）、
      張成偉3 個人一起出錢合買安非他命，阿勇去拿東西，我
      跟張成偉在阿勇家等他等語（見原審卷第56頁），惟證人
      張成偉於原審審理時卻證稱：是我們2 人（張成偉及被告
      ）合買安非他命等語（見原審卷第51頁），是證人吳秋燕
      與證人張成偉之證詞已有歧異，則證人吳秋燕於原審改稱
      「合買」之證詞已有可疑。又買賣毒品因涉犯重罪，理當
      小心謹慎為之，又為防遭人檢舉及避免為警查緝，實無與
      不熟識之人共同合資購買之可能，然證人吳秋燕與證人張
      成偉並不熟識，證人吳秋燕亦未曾打電話給證人張成偉等
      情，業據證人吳秋燕於原審審理時證述明確（見原審卷第
      63頁），是其證稱與證人張成偉合資購買安非他命，亦顯
      與常理有違。故證人吳秋燕嗣於原審審理時改稱：我、阿
      勇（即被告）、張成偉3 個人一起出錢合買安非他命等情
      ，顯係事後串飾迴護之詞，諉無可採。
（四）證人吳秋燕於警詢時證稱：94年4 月8 日12時許，在苓雅
      區○○路與武慶路口的全家便利商店外面，向綽號「勇仔
      」 (即被告甲○○)購 買毒品安非他命等語（見警1 卷第
      13頁），嗣證人吳秋燕旋於94年4 月13日11時許，在其上
      址住處為警查獲；另其於原審審理時證稱：第1 次是在去
      年（93年）年底10月或11月，最後1 次在今年4 月份等語
      （見原審卷第56頁），故證人吳秋燕向被告購買安非他命
      之時間應認係自93年11月間某日起至94年4 月8 日12時許
      止。此外，復有被告所有之上開門號行動電話1 支扣案可
      證，本件事證明確，被告販賣安非他命與證人吳秋燕之犯
      行堪予認定。
二、查安非他命係屬毒品危害防制條例第2 條第2 項第2 款規定
    之第二級毒品，核被告所為，係犯毒品危害防制條例第4 條
    第2 項販賣第二級毒品罪。被告販賣毒品先後多次持有第二
    級毒品安非他命之低度行為，應為販賣第二級毒品安非他命
    之高度行為所吸收，不另論罪。被告先後10次販賣第二級毒
    品安非他命之犯行，時間緊接，觸犯構成要件相同之罪名，
    顯係基於概括犯意反覆為之，應依連續犯之規定，論以一罪
    ，並加重其刑，惟法定刑為無期徒刑部分，依法不得加重。
    公訴人雖未就被告自93年11月間某日起至94年間某日止，連
    續販賣第二級毒品安非他命予吳秋燕之犯行起訴，惟該部分
    與已起訴論罪之販賣第二級毒品安非他命部分有連續犯之裁
    判上一罪關係，為起訴效力所及，本院自得並予審理，附此
    敘明。
三、公訴意旨另以：被告意圖販賣毒品營利，而連續多次自綽號
    「阿潘」之不詳姓名男子購入第二級毒品安非他命，旋以電
    子磅秤及夾鏈袋分裝成每小包0.6 公克，再以1,000 元之價
    格販賣予張成偉、李建雄，因認被告另涉犯毒品危害防制條
    例第4 條第2 項之連續販賣第二級毒品罪嫌云云。經查：
（一）按犯罪事實應依證據認定之，無證據不得認定犯罪事實；
      不能證明被告犯罪者，應諭知無罪之判決；被告或共犯之
      自白，不得作為有罪判決之唯一證據，仍應調查其他必要
      之證據，以察其是否與事實相符，刑事訴訟法第154 條第
      2 項、第301 條第1 項及第156 條第2 項，分別定有明文
      。次按認定不利於被告之事實，須依積極證據，苟積極證
      據不足為不利於被告事實之認定時，即應為有利於被告之
      認定，更不必有何有利之證據；又事實之認定，應憑證據
      ，如未能發現相當證據，或證據不足以證明，自不能以推
      測或擬制之方法，以為裁判基礎；而刑事訴訟法上所謂認
      定犯罪事實之積極證據，係指適合於被告犯罪事實之認定
      之積極證據而言，雖不以直接證據為限，間接證據亦包括
      在內；然而無論直接或間接證據，其為訴訟上之證明，須
      於通常一般之人均不致有所懷疑，而得確信其為真實之程
      度者，始得據為有罪之認定，倘其證明尚未達到此一程度
      ，而有合理之懷疑存在時，致使無從形成有罪之確信，根
      據「罪證有疑，利於被告」之證據法則，即不得遽為不利
      被告之認定（最高法院30年上字第816 號、29年上字第31
      05號、40年台上字第86號及76年台上字第4986號判例意旨
      參照）。
（二）公訴人認被告涉犯上開連續販賣第二級毒品安非他命罪嫌
      ，無非係以被告之自白、證人張成偉之證述、通聯調閱查
      詢單、通訊監察作業譯文表及搜扣得毒品安非他命3 包、
      電子秤、帳冊、夾鏈袋等物資為論據。惟訊據被告堅詞否
      認有上開犯行，辯稱：我購買安非他命是要自己施用，我
      沒有販賣安非他命予張成偉及李建雄，我是與吳秋燕及張
      成偉一起合買的等語。
（三）被告雖於警詢時供承：係向綽號「阿潘」之不詳姓名之男
      子購買第二級毒品安非他命等語，惟通聯調閱查詢單、通
      訊監察作業譯文表及帳冊上均無被告向綽號「阿潘」之不
      詳姓名之男子購買安非他命之紀錄（見94警聲搜字第1221
      號卷第18至26頁、原審卷第143 至145 頁）；又雖於被告
      上址住處查扣安非他命3 包，惟亦無法以此遽認上開扣案
      之安非他命即係被告向綽號「阿潘」之不詳姓名之男子所
      購得而欲轉賣他人。是除被告於警詢時之自白以外，並無
      其他證據足資佐證被告確有向綽號「阿潘」之不詳姓名之
      男子購買安非他命，則依上開規定及說明，尚難認被告有
      向綽號「阿潘」之不詳姓名之男子購買安非他命之犯行。
（四）被告雖於警詢及偵查時供承有販賣安非他命予李建雄等情
      ，惟通聯調閱查詢單、通訊監察作業譯文表及帳冊上均無
      被告販賣安非他命予李建雄之紀錄（見94警聲搜字第1221
      號卷第18至26頁、原審卷第143 至145 頁），且原審審理
      時，復因李建雄另案通緝中，致未能傳喚到院作證，檢察
      官亦已捨棄傳喚，又自84年間起迄今，李建雄亦無施用毒
      品之前科紀錄，亦有李建雄之台灣高等法院前案紀錄表1
      份可按（見原審卷153 頁），是除被告於警詢時之自白以
      外，並無其他證據足資佐證被告有販賣安非他命予李建雄
      ，則依上開規定及說明，亦難認被告有販賣安非他命予李
      建雄之犯行。
（五）按犯第4 條第1 項至第3 項、第5 條第1 項至第3 項、第
      6 條第1 項至第3 項、第7 條第1 項至第3 項、第8 條第
      1 項至第3 項、第10條或第11條第1 項、第2 項之罪，供
      出毒品來源，因而破獲者，得減輕其刑，毒品危害防制條
      例第17條定有明文。證人張成偉於警詢時自承有施用第二
      級毒品安非他命，復經警告知，若供出毒品來源因而破獲
      者，依法得以減刑（見警3 卷第13頁），故證人張成偉前
      述施用毒品行為為警查獲後供出毒品來源，因而破獲，依
      上開毒品危害防制條例第17條之規定，自可冀得減刑。是
      證人張成偉關於指述被告販毒乙節，實具切身之利害關係
      甚巨，則證人張成偉在此具有切身利害關係，且有可得減
      刑之情形下，其所為不利被告之證述，自應較一般無利害
      關係人之證述予以更嚴格之檢視，且尚須有輔助事證資為
      佐證，方得採為認定被告犯罪事實之基礎，俾免發生誣指
      他人之危險。是證人張成偉雖迭於警詢及偵查中證稱：我
      有向被告購買安非他命共計13次，我是以我的手機門號00
      00000000撥打阿勇仔（即被告）的手機門號0000000000聯
      絡購買等語（見警3 卷第14頁、94偵字第9543號卷第17、
      18頁），惟其於原審審理時卻改稱：是我們2 人（張成偉
      及被告）合買安非他命，就是被告拿錢，我也拿錢，2 人
      合資去跟阿潘買等語（見原審卷第51頁），則其之證詞已
      前後不一。又證人張成偉於警詢時詳述向被告購買安非他
      命13次之每一次時間（見警3 卷第14至16頁），而被告之
      上開門號行動電話，復經高雄市政府警察局向臺灣高雄地
      方法院檢察署檢察官聲請核發通訊監察書，臺灣高雄地方
      法院檢察署檢察官亦准予核發，有通訊監察書2 份附卷可
      稽（見原審卷第68、70頁），惟除94年2 月5 日及同年月
      13日，被告與證人張成偉有通話之紀錄外，其餘於該通聯
      調閱查詢單、通訊監察作業譯文表上及搜扣得之帳冊上，
      均無被告與證人張成偉通話或買賣安非他命之紀錄資料，
      足資比對證明以實其說；而94年2 月5 日係證人張成偉打
      電話給被告，雖依通話譯文內容所載為：勇仔我小偉啦，
      阿祥要我跟你說給你拿1 千，中午拿錢給你方不方便？（
      見94警聲搜字第1221號卷第23頁），惟依證人張成偉於警
      詢時所述之13次向被告購買安非他命之時間觀之，證人張
      成偉並無提及於94年2 月5 日或94年2 月初有向被告購買
      安非他命，且依該通話內容觀之，1,000 元究係欲向被告
      買何物，亦不清楚，是尚難依此通話紀錄之內容即認被告
      有販賣安非他命予證人張成偉；又94年2 月13日係被告打
      電話與證人張成偉，依通話譯文內容所載為：看有沒有要
      ，如果沒有我要出去了（見94警聲搜字第1221號卷第23頁
      ），惟被告究係問證人張成偉要何物？又證人張成偉有無
      與被告達成合意要購買該物？由該通話之內容均無法得知
      ，是亦無法以此通話紀錄之內容即認被告有販賣安非他命
      予證人張成偉。再者，自被告上址住處雖搜扣得安非他命
      3 小包（驗後剩餘毛重1.7 公克，有高雄醫學大學附設中
      和紀念醫院檢驗報告1 紙在94偵字第9543號卷第22頁可參
      ）及電子磅秤1 台、夾鏈袋1 盒，被告辯稱均係欲供其自
      己施用安非他命所用之物，參以該扣案之安非他命數量並
      不多，故亦難以扣得上開物品即認被告有販賣安非他命予
      張成偉。是除證人張成偉有瑕疵之指述外，並無其他輔助
      事證作為佐證以資證明被告有販賣安非他命予證人張成偉
      之犯行。參諸上開說明及判例意旨，被告是否確有販賣安
      非他命予證人張成偉，本院仍存有合理之懷疑，尚未達確
      信其為真實之程度。
（六）此外，公訴人復未提出其他積極證據以資證明被告確有向
      綽號阿潘之人販入第二級毒品安非他命後，再販賣與李建
      雄及張成偉之犯行，是被告此部分之犯行即屬不能證明，
      惟公訴人認此部份犯行與上開起訴論罪之連續販賣第二級
      毒品罪部分，有連續犯之裁判上一罪關係，爰不另為無罪
      之諭知。
四、原審據以論處被告連續販賣第二級毒品罪刑，固非無見；惟
    查：（一）原審認被告亦有連續販賣第二級毒品安非他命予
    張成偉，尚有未洽；（二）原審就公訴人未經起訴之被告自
    93年11月間某日起至94年間某日止，連續販賣第二級毒品安
    非他命予吳秋燕之犯行併予審理，漏未敘明理由，亦有未合
    。被告上訴意旨否認犯罪，指摘原判決不當，為無理由；惟
    原判決既有上開可議之處，自應由本院撤銷改判。審酌被告
    為貪求個人私益，販賣第二級毒品安非他命，危害他人健康
    及社會治安，犯後否認犯行，飾詞狡辯，惟念其所得僅1 萬
    元，獲利並非豐厚等一切情狀，量處如主文所示之刑。又扣
    案之上開行動電話1 支，為被告所有，且係供販賣安非他命
    聯絡之用，已據被告於警詢時供陳明確（見警1 卷第5 頁）
    ，爰依毒品危害防制條例第19條第1 項規定沒收。另被告販
    賣毒品所得未扣案之財物共計1 萬元，亦依毒品危害防制條
    例第19條第1 項規定，宣告沒收，如全部或一部不能沒收，
    應以被告之財產抵償。再則(1)、扣案之安非他命3 包（驗後
    毛重1.7 公克）、玻璃瓶吸食器1 組，係供被告施用安非他
    命所用，業據被告供陳明確，亦無證據證明係為販賣營利而
    購入（已於前述）。(2)、帳冊1 本，被告堅稱非供販毒所用
    ，觀之其內容又未載明任何足認為販毒之文句，更無販賣予
    吳秋燕之相關記載，難認係供販毒所用或所得之物。(3)、電
    子磅秤1 台及夾鏈袋1 盒，被告雖辯稱係合購毒品後，用以
    秤重及均分毒品之物，然如前述，其所辯合資購毒等情不足
    採信，惟亦無證據足資證明該電子磅秤及夾鏈袋係供被告販
    毒所用之物，且衡情被告自行施用毒品時，亦有使用之必要
    。故上開(1)、(2)、(3)所示之物，既與本案販賣第二級毒品無
    涉，自無庸宣告沒收或沒收銷燬，附此敘明。至於吳秋燕為
    警查獲時所扣得之安非他命1 包，雖係向被告所購買，惟業
    經台灣高雄地方法院以95年聲字第58號案件宣告沒收銷燬，
    故無庸再諭知沒收銷燬，併此敘明。
據上論結，應依刑事訴訟法第369 條第1 項前段、第364 條、第
299 條第1 項前段，毒品危害防制條例第4 條第2 項、第19 條
第1 項，刑法第11條、第56條，判決如主文。
本案經檢察官王登榮到庭執行職務。
中    華    民    國    95    年    5     月    30    日
            刑事第五庭  審判長法  官  曾永宗
                              法  官  任森銓
                              法  官  陳  箐
以上正本證明與原本無異。
如不服本判決應於收受本判決後10日內向本院提出上訴書狀，其
未敘述上訴理由者，並得於提起上訴後10日內向本院補提理由書
狀（均須按他造當事人之人數附繕本）「切勿逕送上級法院」。
中    華    民    國    95    年    5     月    30    日
                              書記官  魏文常
附錄本件判決論罪科刑法條：
毒品危害防制條例第4 條：
製造、運輸、販賣第一級毒品者，處死刑或無期徒刑；處無期徒
刑者，得併科新臺幣1 千萬元以下罰金。
製造、運輸、販賣第二級毒品者，處無期徒刑或7 年以上有期徒
刑，得併科新臺幣7 百萬元以下罰金。
製造、運輸、販賣第三級毒品者，處5 年以上有期徒刑，得併科
新臺幣5 百萬元以下罰金。
製造、運輸、販賣第四級毒品者，處3 年以上10年以下有期徒刑
，得併科新臺幣3 百萬元以下罰金。
製造、運輸、販賣專供製造或施用毒品之器具者，處1 年以上7
年以下有期徒刑，得併科新臺幣1 百萬元以下罰金。
前五項之未遂犯罰之。


司法院資訊處製作；財團法人民間司法改革基金會備份。
